【裁判字號】    99,交抗,1039
【裁判日期】    990413
【裁判案由】    違反道路交通管理處罰條例
【裁判全文】
臺灣高等法院交通事件裁定            99年度交抗字第1039號
抗  告  人
即受處分人  甲○○
上列抗告人因違反道路交通管理處罰條例案件，不服臺灣臺北地
方法院民國99年3月3日所為裁定（99年度交聲字第104號），提
起抗告，本院裁定如下：
    主  文
抗告駁回。
    理  由
一、原處分意略旨以：受處分人甲○○於民國99年1月7日下午1
    時22分許，騎乘APT-910號重型機車行經台北縣板橋市○○
    路、環河路口，經台北縣政府警察局海山分局員警攔檢測得
    其呼氣酒精濃度達每公升0.29毫克，經警當場填單舉發受處
    分人違反道路交通管理處罰條例第35條第1項第1款規定，並
    將該案移送交通部公路總局臺北區監理所板橋監理站（下稱
    原處分機關），原處分機關乃依道路交通管理處罰條例第35
    條第1項第1款、第24條第1項第2款及違反道路交通管理事件
    統一裁罰基準表，於99年1月11日以板監裁字第裁41-C00000
    000號裁處受處分人罰鍰新臺幣（下同）15,000元、吊扣駕
    駛執照12個月，並參加道路交通安全講習等語。
二、原審裁定則以：異議人即受處分人聲明異議稱：本人（99年
    ）元月7日中午左右，行經板橋新海橋，因喝澆酒雞遭警攔
    檢開單，且須扣駕照；但本人家境清寒，一家生計都靠我，
    且無其他代用車的能力，懇請貴單位能免予扣照，以利謀生
    ，又伊只是天氣冷吃麻酒雞，是否酒測之機器有問題，才會
    測得伊酒精濃度達每公升0.29毫克，且警員沒有給伊喝開水
    ，酒測可能有誤差等語。經查異議人確於上揭時、地騎乘車
    號APT-910號重型機車行經台北縣板橋市○○路、環河路口
    ，經台北縣政府警察局海山分局員警攔檢測得其呼氣酒精濃
    度達每公升0.29毫克等情，有台北縣政府警察局北縣警交大
    字第C00000000號舉發違反道路交通管理事件通知單、酒測
    值單、交通部公路總局臺北區監理所板橋監理站板監裁字第
    裁41-C00000000號裁決書、送達證書、聲明異議狀（原審卷
    第3至7頁）在卷可按。異議人雖一再以警員之取締違反規定
    置辯，惟原審傳訊證人即本件舉發警員王瀚億證稱其在新海
    橋下執交通勤務時，適遇異議人騎乘機車行經該處停等紅燈
    ，看見異議人滿臉潮紅，有飲用酒後駕車之嫌疑，始對其攔
    停盤查，並實施酒精濃度檢測之情形明確，足徵警員王瀚億
    攔檢異議人時，有相當理由認異議人有易生危害之不安全酒
    後駕車行為，其攔停異議人對之施以酒精濃度測試，警員王
    瀚億確已踐履開單舉發之相關法定程序，並無違法及不當之
    處，又其酒測係以經濟部標準檢驗局於98年9月21日通過檢
    定合格之酒測儀器（器號019398/070159），有卷附之經濟
    部標準檢驗局呼氣酒精測試器檢定合格證書1紙可參（原審
    卷第22頁），是檢測所得之酒測值自有相當精準度，並已超
    過法定標準每公升0.25毫克，達到每公升0.29毫克，是異議
    人於前揭時、地酒後騎機車並其酒測值超過規定標準之違規
    酒駕行為，洵堪認定，認異議人猶執前詞置辯，顯係推諉卸
    責之詞，洵無可採。從而，原處分機關依道路交通管理處罰
    條例第35條第1項第1款、第24條第1項第2款及違反道路交通
    管理事件統一裁罰基準表，裁處罰鍰15,000元、吊扣駕駛執
    照12個月，並參加道路交通安全講習，核無違誤，異議無理
    由，應予駁回。
三、抗告意旨略以：抗告人即受處分人當時之車輛處於正常行駛
    狀態，警員在無合理懷疑或合理判斷易生危害之情形下攔檢
    抗告人，警員隨機盤查的合法性實值懷疑，內政部警政署補
    充取締酒後駕車規定檢測汽車駕駛人酒精濃度時，應告知並
    確認受測者已飲酒結束15分鐘以上，或提供礦泉水給受測者
    漱口，並填註舉發違反道路交通管理事件通知單上，且取締
    時應全程錄音、錄影，案發當時警員攔停抗告人後，便要求
    抗告人進行酒測，警員證稱抗告人經過10幾分鐘才進行酒測
    ，有偽證之嫌，可請警員提出當時之錄音、錄影做為佐證等
    。
四、按道路交通管理處罰條例所稱之汽車，依該條例第3條第8款
    規定，包括機器腳踏車在內；又汽機車駕駛人飲用酒類或其
    他類似物後，其吐氣所含酒精濃度超過每公升0.25毫克以上
    者，不得駕車，再汽車駕駛人，駕駛汽車經測試檢定，酒精
    濃度超過規定標準者，處新台幣（下同）15,000元以上60,0
    00元以下罰鍰，並當場移置保管該車輛、吊扣其駕駛執照1
    年及接受道路交通安全講習，道路交通安全規則第114條第2
    款及道路交通管理處罰條例第35條第1項第1款、第24條第1
    項第2款分別定有明文。經查：抗告人即受處分人甲○○確
    於上揭時、地騎乘車號APT-910號重型機車行經台北縣板橋
    市○○路、環河路口，經台北縣政府警察局海山分局員警攔
    檢測得其呼氣酒精濃度達每公升0.29毫克等情，有台北縣政
    府警察局北縣警交大字第C00000000號舉發違反道路交通管
    理事件通知單、酒測值單、交通部公路總局臺北區監理所板
    橋監理站板監裁字第裁41-C00000000號裁決書、送達證書、
    聲明異議狀（原審卷第3至7頁）在卷可按。按「警察對於已
    發生危害或依客觀合理判斷易生危害之交通工具，得予以攔
    停並採行下列措施：一、要求駕駛人或乘客出示相關證件或
    查證其身分。二、檢查引擎、車身號碼或其他足資識別之特
    徵。三、要求駕駛人接受酒精濃度測試之檢定」，警察職權
    行使法第8條定有明文。又內政部警政署依照司法院釋字第5
    35號解釋、警察勤務條例及道路交通管理處罰條例規定，以
    90年12月18日（90）警署行字第260843號函頒布「警察實施
    臨檢作業規定」第7條「實施臨檢應遵守之事項」(八)規定
    ：「實施交通稽查或處理交通事故，發現駕駛人有下列情形
    之一時，應即依道路交通管理處罰條例第35條第1項，實施
    酒精濃度測試檢定：1.駕駛人面帶酒容、臉色潮紅（或鐵青
    ）、眼神恍惚、嘔吐者。2.經警察人員聞得駕駛人有明顯酒
    味者。3.經酒精檢知器測得駕駛人有飲酒反應者」。基此，
    員警實施攔停、施以酒精測試時，應依當時客觀情狀合理判
    斷何謂「依客觀合理判斷易生危害之交通工具」。本件抗告
    人違規酒駕之舉發經過，經證人即本件舉發警員王瀚億於原
    審具結證述：「…異議人下來那個橋是新海橋，因為橋下有
    紅綠燈，當時正好紅燈，所有車輛都在停等，我看到他臉整
    個是紅的，認為他有酒駕的嫌疑，所以將他攔到路旁做酒測
    」（原審卷第13頁）等語甚詳，可知警員王瀚億在新海橋下
    執交通勤務時，適遇抗告人騎乘機車行經該處停等紅燈，看
    見抗告人滿臉潮紅，有飲用酒後駕車之嫌疑，乃攔停盤查，
    對之實施酒精濃度檢測，足徵警員王瀚億攔檢抗告人時，有
    相當理由認抗告人有易生危害之不安全酒後駕車行為，其攔
    停抗告人，並對之施以酒精濃度測試，並無違法及不當之處
    。又依內政部警政署91年5月編印之專用警察勤（業）務執
    行程序彙編中交通類「取締酒後駕車程序」規定，警察執行
    取締酒後駕車勤務，於有疑似酒後駕車者，於指揮車輛停止
    後，執勤人員應告知駕駛人，警方目前正在執行取締酒後駕
    車勤務，並以酒精檢知器測試或以交談方式觀察駕駛人有無
    飲酒徵兆，如未飲酒，則人、車放行，如研判駕駛人有飲酒
    徵兆，則請駕駛人下車，接受酒精濃度檢測。在酒測前應先
    告知並確認受測者已飲酒結束15分鐘以上或提供礦泉水給受
    測試者漱口，避免口腔殘存酒精，其目的是為避免飲酒後15
    分鐘內即實施酒測，可能影響酒測準確度。本件抗告人係於
    99年1月7日下午1時22分許實施酒測前，在台北縣新莊市○
    ○路118號13樓住處食用含有酒精成分之燒酒雞湯後，騎駛
    APT-910號重型機車上路，欲前往台北市○○區○○路，約
    過15分鐘抵新海橋下停等紅燈時遭警攔下一節，已據抗告人
    供述在卷（原審卷第12頁反面、第13頁），再參照警員王瀚
    億證稱：「…攔下他之後，我問他騎了多久，他說10幾分鐘
    ，要他交出證件，接受酒精濃度測試，他就一直盧，說他沒
    有錢繳，當時並未立即做酒測，一直跟他警告說，如果他不
    配合酒精濃度測試，我們就舉發他拒絕酒測開罰最高罰金，
    我第1次警告他，他還是不願意測，我又繼續警告他，又過
    了10幾分鐘，第3次，我對他說我要對你舉發拒絕酒測，他
    就配合。」（原審卷第13頁）等語，可知警員王瀚億對抗告
    人施以酒測時，抗告人已食用含有酒精成分之燒酒雞湯結束
    15分鐘以上，由上可知，警員王瀚億確已踐履開單舉發之相
    關法定程序。審諸警員王瀚億對於抗告人有關本件舉發違規
    情形所述情節，並無不合常理或矛盾之處，其證詞已清楚敘
    述因抗告人有飲酒徵兆始予攔停盤查及實施酒精濃度檢測之
    情形，其描述之舉發過程連續且完整，該警員與抗告人並無
    仇怨，要無誣陷之必要，且其於原審具結作證，如有虛偽，
    須負偽證罪責，故其證述，自足憑採；再本件並無任何積極
    證據證明警員王瀚億就舉發違規事件有何虛偽不實之處，或
    其證述有何不可憑採之瑕疵存在，而抗告人更未提出任何相
    關證據以供調查，故不能僅憑抗告人片面指述遽認本件舉發
    交通違規事件有何不當之情事，則執勤警員本其維護交通安
    全、秩序之職責而依法舉發交通違規事件，自應受到合法、
    正確之推定。又取締酒駕，現行法並未有必須錄音錄影之規
    定，於本件中，雖舉發機關並未實行此等程序，然亦不影響
    舉發通知單及原處分之合法性，是抗告人要求提出錄音錄影
    以資佐證，亦屬無稽。再抗告人對食用含有酒精成分之燒酒
    雞湯後騎乘機車上路一事坦承，其酒測又以經濟部標準檢驗
    局於98年9月21日通過檢定合格之酒測儀器（器號019398/07
    0159），有卷附之經濟部標準檢驗局呼氣酒精測試器檢定合
    格證書一紙可參（原審卷第22頁）檢測之，所得酒測值自有
    相當之精準度，並已超過法定標準每公升0. 25毫克，有每
    公升0.29毫克，是抗告人於前揭時、地酒後騎機車並其酒測
    值超過規定標準之違規酒駕行為，洵堪認定。綜上，員警於
    上開時、地對抗告人實施酒測之程序及舉發過程，均無不當
    ，抗告人前揭辯解，不足採信。是原審以抗告人違規行為事
    證明確，認定原處分機關依前開道路交通管理處罰條例之規
    定，裁處罰鍰15,000元、吊扣駕駛執照12個月、施以道路安
    全講習，核無違誤，駁回抗告人於原審之異議，揆諸前揭規
    定，並無不當，據此，本件抗告為無理由，應予駁回。
五、依道路交通管理處罰條例第89條，道路交通案件處理辦法第
    26條，刑事訴訟法第412條，裁定如主文。
中    華    民    國    99    年    4     月    13    日
                  刑事第二十三庭  審判長法  官  許宗和
                                        法  官  林海祥
                                        法  官  潘進柳
以上正本證明與原本無異。
不得再抗告。
                                        書記官  任正人
中    華    民    國    99    年    4     月    14    日

司法院資訊處製作；財團法人民間司法改革基金會備份。
